【裁判字號】    97,交聲更,31
【裁判日期】    971128
【裁判案由】    聲明異議
【裁判全文】
臺灣臺中地方法院刑事裁定            97年度交聲更字第31號
原處分機關  交通部公路總局臺中區監理所臺中市監理站
受處分人    甲○○
上列受處分人因違反道路交通管理處罰條例案件，對於交通部公
路總局台中區監理所台中市監理站於民國97年5月20日所為之裁
決（裁監稽違字第裁61-HD0000000號裁決書），聲明異議，本院
裁定後（97年度交聲字第1607號），經臺灣高等法院臺中分院發
回更審（97年度交抗字第926號），本院裁定如下：
    主  文
異議駁回。
    理  由
一、原處分機關略以：受處分人甲○○於民國97年4月17日凌晨
    在台中縣大里市○○路遭台中縣警察局交通警察隊攔檢實施
    酒測，經勸導並告知處罰規定均不配合酒測，違反道路交通
    管理處罰條例第35條第4項之規定，遭台中縣警察局交通隊
    舉發，交通部公路總局台中區監理所台中市監理站乃於97
    年5月20日以裁監稽違字第裁61-HD0000000號裁決書裁處受
    處分人罰鍰新臺幣（下同）6萬元，吊銷駕駛執照3年內禁考
    ，於法並無不合等語。
二、異議意旨略以：異議人於97年4月17日深夜在回家途中被執
    勤警員攔下，確實有配合酒測達3次，但並無酒精反應，警
    員理應放行讓抗告人回家，惟警員張惠如一邊錄影一邊說抗
    告人拒絕酒測要罰6萬，故異議人當時感到氣憤，所以想過
    馬路不予理會，並說一句：如果我過馬路被車撞死，連警察
    都有責任的話，並無恫嚇警員之意；在被攔下酒測過程約有
    7或8分鐘之時間，但大部分的時間都耗在異議人要過馬路被
    警員拉回去，及要求警員張惠如錄影錄音並向警員告知要申
    訴被開單、吊扣機車等爭議情形；如異議人為酒測時才1秒
    、2秒理應是作假，但異議人當時在配合第2次與第3次酒測
    時，吹氣都經過5秒，但並無測得酒測值，酒測器既均顯示
    重測，就是代表異議人體內酒精濃度並不高，實則當晚9點
    多異議人雖在中華路喝了一杯保力達與米酒，然後到公園閒
    逛到11點左右，看上空有閃電，因怕下雨所以回家，途中車
    速有些過快，但回到大里市之時或許已酒退；則案發當時異
    議人經警員循正常作業程序進行酒測並未測得酒測值，足認
    抗告人確有配合酒測，而非拒絕酒測，異議人確實在多年前
    有因酒駕經酒測測得酒精濃度0.47而受罰之記錄，然本次確
    無故意不配合酒測之情形，為此聲明異議云云。
三、按「汽車駕駛人，駕駛汽車經測試檢定有下列情形之一者，
    處新臺幣1萬5千元以上6萬元以下罰鍰，並當場移置保管該
    汽車及吊扣其駕駛執照1年；因而肇事致人受傷者，並吊扣
    其駕駛執照2年；致人重傷或死亡者，吊銷其駕駛執照，並
    不得再考領：一、酒精濃度超過規定標準。‧‧‧‧」、「
    汽車駕駛人拒絕接受第一項測試之檢定者，處新臺幣六萬元
    罰鍰，並當場移置保管該汽車及吊銷該駕駛執照；如肇事致
    人重傷或死亡者，吊銷該駕駛執照，並不得再考領。」道路
    交通管理處罰條例第35條第1項、第4項分別定有明文。
四、查本件受處分人甲○○於上開時、地因連闖2次紅燈，經認
    定有交通違規情形而遭警攔下，嗣經警發覺有濃厚酒氣，乃
    請受處分人配合酒測，惟受處分人經教導連續吹氣後，受處
    分人只吹1、2秒即中斷，時間達20分鐘之久，每1次吹氣均
    未達5至7秒即停止，以致於酒測器上均顯示重測，顯然故意
    不配合酒測等情，業經證人即本案舉發員警張惠如於本院前
    審到庭結證明確；其於本院更審訊問中另結證稱：「（當天
    酒測時間？）當天攔下受處分人是在晚上11點40分，直到凌
    晨零時20幾分才認定受處分人拒絕酒測。實際做酒測時間有
    超過20幾分鐘。我有跟受處分人說明，就算消極不配合酒測
    ，一樣會被認定拒絕酒測，也有跟他說依規定15分鐘內，如
    果不配合，會被認定拒絕酒測。」、「（對受處分人測驗幾
    次？）管子（酒測器）給他有5次，實際上拿給他吹有3次。
    」、「（值勤時，有無規定先就酒測器檢驗？）執勤前，我
    們一領到酒測器，我們會先看酒測器有無電源，並且列印測
    試值，這些動作，我們當天都有做。」、「（當天酒測，可
    不可能電池沒電？）如果電池沒有電，會完全沒有電源，不
    可能顯示請重測。顯示重測有三次，所以應該是有電的。」
    等語。酌以受處分人曾因酒測值不合格而遭處罰，並知悉酒
    測必須配合吹氣達5至7秒，業據受處分人自承在卷，且受處
    分人於酒測當日並曾有跑至馬路中央稱要死給員警看之情緒
    性舉動，亦據上開證人到庭結證屬實，則受處分人顯非意識
    不清到無法酒測之程度，又受處分人曾經有酒測經測不合格
    之紀錄，則其對於如何對著酒測器吹氣應知之甚詳，本次竟
    在員警多次教導並告誡如不配合酒測將遭處罰之情形下，連
    續測數次均未能連續吐氣5至7秒以上，時間並長達20分鐘，
    並以情緒性之動作規避酒測，顯係以消極不配合之手段拒絕
    酒測。再查：本案用以酒測之酒測器（器號：042283D）曾
    於96年11月20日檢定合格、檢定合格證書有效日期為1年，
    本件使用之酒測器是在有效期間內，且本案案發前後均有酒
    測成功之紀錄，並經證人張惠如到庭結證屬實，且有經濟部
    標準檢驗局出具之呼氣酒精測試器檢定合格證書影本2紙及
    台中縣警察局取締酒後駕車酒精濃度測定值列印單影本2紙
    附卷可憑。是本案使用之酒測器既經主管機關檢定合格，並
    尚在有效期間1年之內，且員警執勤領取該酒測器前，已依
    規定檢查有無電源，並列印測試值，而該酒測器於檢測本案
    受處分人前後數日均有成功檢測其他第3人酒駕之紀錄，顯
    然足以排除酒測器故障之可能。從而受處分人空言否認違規
    等情，不足採信，受處分人確有拒絕酒測之違規事實，至堪
    認定。從而，原處分機關據以援引上開規定，裁處罰鍰新台
    幣6萬元並吊銷駕駛執照，3年內禁考，並無不當。本件聲明
    異議為無理由，應予駁回。
五、據上論斷，應依道路交通管理處罰條例第87條第2項，道路
    交通案件處理辦法第19條之規定，裁定如主文。
中    華    民    國    97    年    11    月    28    日
                     交通法庭  法  官   唐光義
以上正本證明與原本無異。
如不服本裁定，應於送達後5日內，向本院提出抗告狀。
                               書記官   蔡伸蔚
中    華    民    國    97    年    11    月    28    日


司法院資訊處製作；財團法人民間司法改革基金會備份。
